【裁判字號】    98,台上,3557
【裁判日期】    980625
【裁判案由】    偽造有價證券
【裁判全文】
最高法院刑事判決            九十八年度台上字第三五五七號
上  訴  人  甲○○
上列上訴人因偽造有價證券案件，不服台灣高等法院花蓮分院中
華民國九十五年十月三十一日第二審判決（九十四年度上訴字第
八六號，起訴案號：台灣台東地方法院檢察署九十年度偵字第二
二００號），提起上訴，本院判決如下：
    主  文
上訴駁回。
    理  由
一、偽造有價證券部分：
按刑事訴訟法第三百七十七條規定，上訴於第三審法院，非以判
決違背法令為理由，不得為之。是提起第三審上訴，應以原判決
違背法令為理由，係屬法定要件。如果上訴理由書狀並未依據卷
內訴訟資料，具體指摘原判決不適用何種法則或如何適用不當，
或所指摘原判決違法情事，顯與法律規定得為第三審上訴理由之
違法情形，不相適合時，均應認其上訴為違背法律上之程式，予
以駁回。本件上訴人甲○○上訴意旨略稱：(一)、本案卷內僅有胡
貴仁名義之本票影本一張，乃原判決將該本票載為正本。又上訴
人否認該本票影本之證據能力，乃原判決仍採該本票影本為判決
之依據，復未說明其為如何斟酌取捨之理由，於法有違。(二)、胡
貴仁前後供述各情不一，且事實審法院未予上訴人有詰問胡貴仁
之機會。又胡貴仁證稱其同意上訴人以其名義參加互助會，即表
示胡貴仁概括授權上訴人以其名義簽發本票，上訴人自無就簽發
胡貴仁名義本票一事，再為徵詢胡貴仁之必要。另上訴人曾聲請
原審再傳喚胡貴仁，乃原審未再傳喚胡貴仁到庭調查，亦未說明
何以不為傳喚調查之理由，即逕為不利上訴人之認定，於法有違
等語。
惟查原判決認定上訴人有原判決事實欄所記載之偽造有價證券犯
行，係以訊據上訴人供承招集如原判決事實欄所載之互助會等情
是實，上訴人雖否認有何偽造胡貴仁名義本票犯行，辯稱：胡貴
仁有授權伊代為標會及簽發九張本票，伊拿了新台幣（下同）十
四萬元給胡貴仁，胡貴仁說另六萬元留下幫他繳死會的錢云云。
然查上訴人招集如原判決事實欄所載之互助會，及上訴人於民國
八十八年六月十日，以胡貴仁名義簽發如原判決事實欄所載之本
票九張，並以胡貴仁得標為詞，分別交付吳榮發、薛麗雲、陳韋
玲、林寶祝、蔡雪霞、周寶玉等人之事實，業據上訴人於原審審
理中供承明確，並有原始會單影本一紙，及上訴人交與石素菁之
會單影本一紙附卷可稽。又依胡貴仁前後相關供述之內容以觀，
其就是否曾授權上訴人簽發本票一節，前後陳述雖不盡一致。然
胡貴仁就其未標會，也未授權上訴人代為標會一節，則先後證述
一致。則胡貴仁既未標會，也未授權上訴人代為標會，即無簽發
其名義之本票給活會會員之必要，自無須委託或同意上訴人以其
名義簽發相關本票，堪認胡貴仁並未授權或同意上訴人代為標會
及簽發本票，胡貴仁有利上訴人供述各情，係屬事後迴護上訴人
之詞，不足採信。則上訴人未經胡貴仁授權或同意代其標會及簽
發本票，卻接續偽以胡貴仁名義簽發本票九張，分別交付吳榮發
、薛麗雲、陳韋玲、林寶祝、蔡雪霞、周寶玉等人，所為自該當
於偽造有價證券之構成要件。上訴人否認辯解各語，無非係屬事
後卸責之詞，不足採信等情，予以綜合判斷。因而撤銷第一審判
決，改判論處上訴人偽造有價證券罪刑，已於判決內說明其所憑
之證據及其認定之理由，從形式上觀察，並無違背法令之情形。
按供述證據前後，雖稍有參差或互相矛盾，事實審法院非不可本
於經驗法則斟酌其他證據作合理之比較定其取捨，從而供述證據
之一部認為真實者予以採取，亦非證據法則所不許。又證據之取
捨與證據之證明力如何，均屬事實審法院得自由裁量、判斷之職
權；苟其此項裁量、判斷，並不悖乎通常一般之人日常生活經驗
之定則或論理法則，又於判決內論其何以作此判斷之心證理由
者，即不得任意指摘其為違法，而據為提起第三審上訴之合法理
由。原判決綜合上述各項證據資料，據以認定上訴人有如原判決
事實欄所載之犯行，乃其採證認事調查職權之合法行使，上訴意
旨任意為有利上訴人之推論，並非有據。原判決認定上訴人有如
原判決事實欄所載之犯行，並未援引胡貴仁名義本票影本為依據
，上訴人上訴意旨未依卷內資料，或另援引與本案無直接關聯之
非本案訴訟資料，任意指摘原判決不當，均無足取。上訴人於上
訴理由狀中已自陳明：第一審曾對胡貴仁為交互詰問（上訴理由
狀第七頁），而稽諸第一審九十三年四月十六日審判筆錄之記載
，第一審確已對胡貴仁踐行交互詰問之程序（第一審卷第二一二
至二一九頁），上訴人上訴意旨未依卷內資料指摘，並非有據。
按有利於被告之證據不採納及應於審判期日調查之證據，係指該
證據倘予採納或經調查所能證明者，得以推翻原審判決所確認之
事實，而得據以為不同之認定而言。如非事理所必然，或係無從
調查之證據方法，即欠缺其調查之必要性，縱未調查，或未於理
由特加說明，均與所謂違背法令之情形不相適合。胡貴仁於第一
審審理中已就相關情節證述甚詳，且原審縱再傳喚胡貴仁到庭調
查，亦非即能為有利於上訴人之論斷，尚不得任意指摘原審有應
調查之證據而未予調查之違法。況原審於最後審判期日調查證據
完畢開始辯論前，審判長問上訴人及其原審選任辯護人尚有何證
據請求調查，上訴人原審選任辯護人答稱：「無」，上訴人亦未
聲請原審再為如何之調查（原審卷第一０二頁）。而本院為法律
審，上訴人在本院又為此爭執，自非依據卷內資料執為指摘之合
法上訴第三審理由。上訴人徒憑己意或就原判決已有說明之事項
，或就原審判斷證據證明力之合法職權行使，漫指其違法，重為
單純事實上之爭執，難謂係適法上訴第三審之理由，其此部分上
訴違背法律上之程式，應予駁回。
二、詐欺取財部分：
按刑事訴訟法第三百七十六條所列各罪之案件，經第二審判決者
，不得上訴於第三審法院，法有明文。本件上訴人牽連犯詐欺取
財罪部分，原判決認係成立刑法第三百三十九條第一項之罪，核
屬刑事訴訟法第三百七十六條第四款之案件，依上開說明，既經
第二審判決，自不得上訴於第三審法院。縱此部分與前述上訴人
偽造有價證券部分，有牽連犯關係為裁判上一罪，但其偽造有價
證券部分之上訴為不合法，本院應從程序上予以駁回，而無從為
實體上判決，對於輕罪之此部分，亦無從適用審判不可分原則，
為實體上審判。上訴人竟復對此部分提起上訴，顯為法所不許，
應予駁回。
據上論結，應依刑事訴訟法第三百九十五條前段，判決如主文。
中    華    民    國  九十八  年    六    月  二十五  日
                      最高法院刑事第一庭
                          審判長法官  董  明  霈
                                法官  林  茂  雄
                                法官  張  祺  祥
                                法官  賴  忠  星
                                法官  林  秀  夫
      本件正本證明與原本無異
                                      書  記  官
中    華    民    國  九十八  年    七    月    二    日
                                                      Ｅ


司法院資訊處製作；財團法人民間司法改革基金會備份。
